【裁判字號】    88,上訴,1141
【裁判日期】    890330
【裁判案由】    誣告
【裁判全文】
臺灣高等法院高雄分院刑事判決          八十八年度上訴字第一一四一號
    上訴人  台灣屏東地方法院檢察署檢察官
    被  告  甲○○
右上訴人因被告誣告案件，不服臺灣屏東地方法院八十八年度訴字第一二七號中華民
國八十八年五月十一日第一審判決（起訴案號：臺灣屏東地方法院檢察署八十六年度
偵字第八七四四號），提起上訴，本院判決如左：
      主      文
原判決撤銷。
甲○○意圖他人受刑事處分，向該管公務員誣告處有期徒刑陸月。緩刑參年。
      事      實
一、甲○○明知其所有如附表所到之支票，於八十四年九月間，因己換票而交付周美
    蓮使用，並未失竊。而周美蓮乃持上開支票向曾國興、戴劉玉美調取現款週轉。
    同年十月間，周美蓮因週轉不靈倒閉，無力負擔票款。甲○○不甘受損，為免除
    其票據責任，竟意圖周美蓮受刑事處分，於八十五年一月十五日，具狀向臺灣屏
    東地方法院檢察署提出告訴，誣告周美蓮於八十四年十一月間，在其屏東市○○
    街四十號住處，竊取其所有上開支票之支票簿及印鑑章，得手後，進而偽簽附表
    所列支票五張，持向曾國興、戴劉玉美等人調取現款，金額共計高達新臺幣（下
    同）八十三萬五千一百元。
二、案經曾國興、戴劉玉美告發，由臺灣屏東地方法院檢察署檢察官偵查起訴。
      理      由
一、訊據被告矢口否認有前開誣告犯行，辯稱：伊將附表編號二至四所示之支票簽發
    後，連同附表編號一所示之支票簿及印鑑章放置於伊賣場之辦公桌抽屜內，並未
    交給曾國興、戴劉玉美等人，伊亦係經由他人告知，始知周美蓮持伊支票向曾國
    興、戴劉玉美借款，伊認為周美蓮曾到過伊賣場，知伊之支票及印鑑章均放置於
    抽屜內，又係周美蓮持該等支票借款，顯見應是周美蓮竊取該等支票使用，伊並
    未誣告云云。
二、經查：
  (一)如附表所示之支票均是周美蓮持向曾國興、戴劉玉美調借現金之情，業據證人曾
    國興、戴劉玉美、周美蓮證述甚明，而證人周美蓮於原審結證稱：伊因經營生意
    關係與被告間有票據交換使用，並未偷被告如附表所示之支票等語，又證稱：「
    我與紀的票據交換有一、二年了、與告訴人間的票據有十多年，與甲○○的票據
    交換未做紀錄，只靠信用記憶」、「我與她（指被告）之間，換票有二種情形，
 一種是對等支票交換，一種是二張合併開立一票據，餘額用現金給付，我與被告
    支票交換是因曾國興、戴劉玉美等人要求我用第三人支票換現金」等語（均見原
    審八十八年四月十五日訊問筆錄），並提出估價單明細表及支票底頁紙各一紙為
    與被告間有票據往來之證明。而被告亦自承與周美蓮有生意往來，足見證人周美
    蓮所言，應非虛假。
  (二)證人周美蓮於八十四年十月間因週轉不靈倒閉，因涉犯詐欺罪行，嗣經檢察官提
    起公訴，有臺灣屏東地方法院檢察署檢察官八十四年度偵字第七四八六、七五一
    七號、八十五年度偵字第三五七、三九九號起訴書影本一份附於偵查卷第二十六
    頁。被告於八十四年十一月廿三日，因恐將來須負擔票據責任，乃書寫保管條手
    稿一份，請周美蓮依其手稿書立保管條一紙，將被告交付周美蓮使用之美商花旗
    銀行高雄分行之十四張本票（含附表編號一Ｋ0000000號支票），改為交
    由周美蓮代為保管，以免除被告之票據責任，以上有被告書立之保管條手稿及周
    美蓮書寫之保管條影本各一紙附於偵查卷第卅三頁及原審卷第八六頁可稽。證人
    周美蓮無力負擔票擔，必造成被告重大損失，乃迫於人情，答應被告之請求書立
    保管條，亦合於常理。由上觀之，附表編號一之支票係被告事前交周美蓮使用，
    並非周美蓮竊取，至為明確。
  (三)被告對於附表編號二至五之支票既自承係其簽發蓋印，用以支付用品社費用，則
    其支付何人之何種費用，理應清楚，惟被告於告訴周美蓮竊盜之告訴狀內，卻將
    該編號二至五之支票亦一併告訴，稱係周美蓮竊取使用，嗣又改稱係其簽發，顯
    見矛盾之處。又卷附之附表編號一之花旗銀行支票上之印章與其被告於八十五年
    五月四日與案外人洪宏汝簽訂之不動產買責契約上之印章相符，有上開支票及不
    動產買責契約書影本各一份附於偵查卷第五至八頁、第卅頁背面可考。而附表編
    號二至五之十信支票為被告所簽發，以及被告印鑑章至今仍在，並未過失等情，
    又據被告於偵查中供明在卷，由上可知，附表所列之被告之支票及印章，應非周
    美蓮竊取而偽造的甚明。
  (四)告發人曾國興前曾就附表所列之五張支票，向原審法院起訴，請求被告給付票款
    ，由該院分八十五年度屏簡字第十三號一案審理。被告於八十五年三月一日言詞
    辯論中，亦自承：信用合作社（指十信支票）的四張支票，我是拿給周美蓮幫我
    周轉，另外美適花旗銀的支票（指附表編號一之支票）是周美蓮偷的等語，有該
    案八十五年三月一日言詞辯論筆錄影本一份附於本院卷第八一、八二頁可稽。而
    附表編號一之花旗銀行高雄分行連同同行另十三張支票係被告交予周美蓮使用，
    嗣周美蓮倒閉，經被告要求請其書立保管條等情，已如前述，足證附表所列支票
    均係被告交予周美蓮使用，並非周美蓮竊取偽造至明。而被告因見周美蓮倒閉無
    法負擔票款，而告發人曾國興又對其提起給付票款之訴，有臺灣屏東地方法院八
    十五年屏簡字第一三號至廿八頁可按，被告不甘受損，為免其票據責任，乃具狀
    誣告周美蓮竊盜，偽造有價證券（見卷附之臺灣屏東地方法院檢察署八十五年度
    偵字第五二一號偵查卷）。
  (五)被告告訴周美蓮竊盜等案件，先後經檢察官不起訴處分在案，有臺灣屏東地方法
    院檢察署八十五年度偵字第五二一號及八十八年度偵續字第四０號不起訴處分書
    各一份附於本院卷可稽（見本院卷第四九至五一頁、第一一二至一一七頁），尤
    證周美蓮並無被告所指控竊盜等犯行。至於被告之弟媳即證人侯美金於原審雖證
    述；八十四年間，有一位不詳姓名卅多歲的女子向我說，周美蓮向她借錢不還，
    他告訴我周美蓮那裡有很多甲○○的支票：：：後來我跟甲○○說，她才知道支
    票至周美蓮那裡等語。亦無從證明周美蓮有竊取被告上開支票之情事，自難採為
    有利於被告之認定。
綜上所述，被告所辯各情，無非卸責之詞，不足採信，本件事證已臻明確，被告之犯
行，堪以認定。
三、核被告意圖使他人受刑事處分，而向該管公務員誣告之行為，係犯刑法第一百六
    十九條第一項之誣告罪。原審未予詳查，而為被告無罪之諭知，尚有未當。公訴
    人上訴意旨，執此指摘原判決不當，為有理由，自應由本院將原判決廢棄改判。
    審酌被告犯後否認犯行，態度不佳，惟念其為周美蓮所拖累，一時失慮，觸犯刑
    章等一切情狀，量處如主文所示之刑。
四、查被告前未曾受有期徒刑以上刑之宣告，有本院被告全國前案紀錄表在卷可稽。
    茲因受周美蓮倒閉拖累，無力負擔票據責任，此觀除附表所列之五張支票外，被
    告於卷附之保管條上尚有十三張支票交付周美蓮使用，金額高達七百餘萬元自明
    。至不堪受持票人追償之下，不甘受損，一時失慮，觸犯刑章。經此偵審程序及
    科刑教訓，當知所警惕，應無再犯之虞，本院因認被告所受刑之宣告，以暫不執
    行為適當，併宣告緩刑三年，以啟自新。
據上論結，應依刑事訴訟法第三百六十九條第一項前段、第三百六十四條、第二百九
十九條第一項前段，刑法第一百六十九條第一項、第七十四條第一款，判決如主文。
本案經檢察官羅正平到庭執行職務。
中    華    民    國        八十九      年      三      月     三十     日
                              臺灣高等法院高雄分院刑事第三庭
                                  審判長法官  莊秋桃
                                        法官  陳中和
                                        法官  謝宏宗
右正本證明與原本無異。
如不服本判決，應於判決送達後十日內向本院提出上訴狀，其未述理由者並應於提
出上訴狀後十日內向本院補提理由書（應附繕本)。
                                      書記官  陳靖華
中    華    民    國        八十九      年      四      月      五      日
附錄：本判決論罪科刑法條：
刑法第一百六十九條第一項
意圖他人受刑事或懲戒處分，向該管公務員誣告者，處七年以下有期徒刑。
                                                                      Ｈ


司法院資訊處製作；財團法人民間司法改革基金會備份。
